臺灣橋頭地方法院刑事判決　　　　　　110年度審易字第724號
聲　請　人　臺灣橋頭地方檢察署檢察官
被　　　告　顏嶸祿



上列被告因業務侵占案件，經檢察官聲請以簡易判決處刑（110
年度調偵字第283 號），本院認不宜逕以簡易判決處刑（110 年
度簡字第1272號），改依通常程序審理，判決如下：
    主  文
本件公訴不受理。
    理  由
一、按檢察官聲請以簡易判決處刑之案件，經法院認為有刑事訴
    訟法第451 條之1 第4 項但書之情形者，應適用通常程序審
    判之，刑事訴訟法第452 條定有明文。經查，本件被告陳進
    源、陳勝坤被訴傷害案件，本院於審理後，認為有刑事訴訟
    法第451 條之1 第4 項但書第3 款之情形，揆諸前揭規定，
    應適用通常程序審判之，先予敘明。
二、聲請簡易判決處刑意旨略以：被告顏嶸祿自民國104 年間起
    加盟告訴人萊爾富國際股份有限公司（下稱萊爾富公司），
    並在高雄市○○區○○路000 號設立萊爾富超商松陽門市（
    下稱松陽店），擔任該店實際負責人，負責銷售及收款等事
    宜，依加盟合約，其應將每日營收上繳萊爾富公司，由萊爾
    富公司統一發放薪水及紅利，營收款項為萊爾富公司所有，
    為從事業務之人。惟因其積欠錢莊債務，竟意圖為自己不法
    之所有，基於侵占之犯意，於109 年4 月24日12時許，將當
    日營收新臺幣（下同）54萬4,068 元挪為己用，未上繳萊爾
    富公司，以此方式將款項侵占入己，因認被告涉犯刑法第33
    6 條第2 項之業務侵占罪嫌等語（下稱本案）。
三、按同一案件繫屬於有管轄權之數法院者，由繫屬在先之法院
    審判之；依第8 條之規定不得為審判者，應諭知不受理之判
    決，並得不經言詞辯論為之，刑事訴訟法第8 條、第303 條
    第7 款、第307 條分別定有明文。次按已經提起公訴或自訴
    之案件，在同一法院或不同法院重行起訴者，繫屬在後之法
    院，依刑事訴訟法第303 條第2 款、第7 款規定，應諭知不
    受理之判決，惟若後起訴之判決，已經確定，應以先確定者
    有既判之拘束力，繫屬在先之法院，應為免訴判決之諭知（
    最高法院98年度台非字第299 號判決意旨參照）。又所謂「
    同一案件」係指所訴兩案之被告相同，被訴之犯罪事實亦屬
    同一者而言；接續犯、吸收犯、結合犯、加重結果犯及刑法
    修正前之常業犯等實質上一罪，暨想像競合犯、刑法修正前
    之牽連犯、連續犯之裁判上一罪者，均屬同一事實（最高法
    院98年度台上字第6899號判決意旨參照）。
四、經查：
（一）被告於103 年12月2 日，以其子顏國濱擔任名義負責人之
      國賓企業社與萊爾富公司簽訂委託加盟契約書，加盟萊爾
      富公司，在高雄市○○區○○○路000 號經營「萊爾富公
      司高雄漢神店」（下稱漢神店），雙方約定加盟主應將加
      盟店每日營業收入（含銷貨收入及其他營業收入）扣除必
      要費用後，於當日悉數存入或匯寄至萊爾富公司指定之金
      融機構帳戶，為從事業務之人。被告竟意圖為自己不法之
      所有，未將其女顏婉如於109 年4 月24日16時許，在其位
      於高雄市○○區○○路000 巷00號住處所交付漢神店109
      年4 月24日營業收入新臺幣51萬1,050 元匯入指定之金融
      機構帳戶，反而用以償還其積欠地下錢莊之債務，以此方
      式侵占入己（下稱前案），經臺灣高雄地方檢察署（下稱
      高雄地檢署）檢察官偵查後，於109 年11月25日以109 年
      度偵字第17325 號提起公訴，並繫屬於臺灣高雄地方法院
      （下稱高雄地院），嗣經高雄地院於110 年2 月18日以11
      0 年度審易字第7 號判決判處有期徒刑7 月，被告提起上
      訴，復經臺灣高等法院高雄分院（下稱高等法院高雄分院
      ）於110 年9 月22日以110 年度上易字第349 號判決撤銷
      原判決，判處有期徒刑1 年2 月，尚未確定乙情，有高雄
      地檢署檢察官109 年度偵字第17325 號起訴書、高雄地院
      110 年度審易字第7 號判決書、高等法院高雄分院110 年
      度上易字第349 號判決書、臺灣高等法院被告前案紀錄表
      各1 份在卷可稽。再者，被告因涉犯本案業務侵占案件，
      經臺灣橋頭地方檢察署（下稱橋頭地檢署）檢察官於110
      年7 月6 日聲請以簡易判決處刑，並於110 年8 月3 日繫
      屬本院，現仍由本院審理中乙節，亦有橋頭地檢署檢察官
      110 年度調偵字第283 號聲請簡易判決處刑書、前開被告
      前案紀錄表各1 份附卷為憑，是此部分事實，首堪認定。
（二）又被告於偵查中供稱：我是本館路（即松陽店）、成功路
      （即漢神店）上2 間萊爾富的老闆，為實際負責人等語（
      見偵卷第31頁），核與證人顏國濱於警詢及偵查時之證述
      相符（見警卷第8 頁至第9 頁；偵卷第30頁），且被告先
      於109 年4 月24日12時許，將松陽店當日之營收54萬4,06
      8 元挪為己用；再於同日16時許，將漢神店當日之營收51
      萬1,050 元侵占入己，並將前開款項作為償還積欠地下錢
      莊之債務之用，足認被告係利用同一業務機會，基於同一
      犯罪動機、目的，將其業務上持有之款項陸續侵占入己，
      並於密切接近之時間實施，侵害之目的、對象及法益均屬
      同一，各行為之獨立性極為薄弱，難以強行分開，應視為
      數個舉動之接續施行，合為包括一行為予以評價，較為合
      理，揆諸上開說明，自應論以接續犯之實質上一罪。是以
      ，被告先後為前案及本案犯行，既為接續犯之實質上一罪
      ，本案與前案應屬同一案件，自不得割裂由不同法院審判
      。
（三）綜上所述，本案與前案為同一案件，且前案業由高雄地院
      繫屬在先，尚未確定，則本院就此法律上同一案件既為繫
      屬在後之法院，自不得為審判，揆諸前揭說明，檢察官就
      本案聲請以簡易判決處刑，於法即有未合，爰不經言詞辯
      論，逕為諭知不受理之判決。
五、據上論斷，應依刑事訴訟法第8 條前段、第303 條第7 款，
    判決如主文。
本案經檢察官鍾葦怡聲請以簡易判決處刑。
中    華    民    國   110    年    10    月    5     日
                  刑事第四庭    審判長法  官  陳  箐
                                      法  官  廖華君
                                      法  官  張瑾雯
以上正本證明與原本無異。
如不服本判決應於收受送達後20日內向本院提出上訴書狀，並應
敘述具體理由；如未敘述上訴理由者，應於上訴期間屆滿後20日
內向本院補提理由書（均須按他造當事人之人數附繕本）「切勿
逕送上級法院」。
中    華    民    國   110    年    10    月    6     日
                                      書記官  林瑞標